【裁判字號】    90,訴,2140
【裁判日期】    920925
【裁判案由】    偽造文書
【裁判全文】
臺灣臺中地方法院刑事判決                          九十年度訴字第二一四號
    公  訴  人  臺灣臺中地方法院檢察署檢察官
    被      告  宇○○
右列被告因偽造文書案件，經檢察官提起公訴（九十年度偵字第一０二七一號），本
院判決如左：
    主  文
宇○○共同連續行使偽造私文書，足以生損害於他人，處有期徒刑壹年陸月。扣案之
證物二中如附表二編號一至二十四所示之行動電話ＳＩＭ卡共貳拾肆張、扣案證物四
所示之申請行動電話用戶名冊壹份及證物五所示之申辦行動電話用戶資料手抄帳冊壹
本，均沒收。
    事  實
一、宇○○因缺錢，於民國（下同）八十九年二、三月間循自由時報所刊登之徵求辦
    理門號業務員（即俗稱之「下線」）之廣告，分別向年籍不詳之自稱「林金水」
    、「王保堂」（即俗稱之「上線」）之男子應徵擔任代辦門號之業務員，從事招
    徠他人申辦特定行動電話公司之門號，其方式乃將欲申辦門號之人所填具之行動
    電話門號申請書暨相關身分證件資料（包括國民身分證正、反面影本以及全民健
    保卡正面影本）交付該上線「林金水」或「王保堂」持向各該行動電話公司申辦
    門號，該「林金水」、「王保堂」之人則於順利辦理門號後，將向行動電話公司
    取得之門號晶片及（或）優惠手機交付宇○○持交申辦門號之人，並交付宇○○
    每門門號新台幣（下同）一百元之佣金。嗣林金水表示其斷線無法再向行動電話
    公司申請門號，宇○○便轉而將所招徠之行動電話門號申請人之資料轉交給王保
    堂，繼續從事代辦門號之跑單幫業務；林金水見宇○○仍能透過王保堂向行動電
    話公司申辦行動電話門號，遂向宇○○表示欲將手中所擁有之申辦資料透過宇○○轉交該王保堂之人送往行動電話公司辦理門號之申請，並願給付宇○○每門門
    號一百元之代送佣金，宇○○雖明知林金水斷線事有蹊蹺，惟貪圖代送佣金，遂
    同意代該林金水將所交付之行動電話申請資料轉送王保堂辦理門號，並逐次將申
    辦所得之門號晶片及（或）手機轉交林金水。後因王保堂亦表示其無法再向行動
    電話公司辦理手機門號之申請，並向宇○○表示願意將所擁有之行動電話門號申
    辦資料交由宇○○另覓上線申辦手機門號，且每門門號之代送費用是一百元，宇
    ○○應允之後，便另尋上線壬○○，並將自己所招徠之行動電話客戶申請資料，
    連同林金水、王保堂陸續交付之行動電話客戶申請資料一併轉交壬○○繼續從事
    代辦行動電話抽取佣金之跑單幫業務，同時並繼續為林金水、王保堂從事代送行
    動電話申請書之業務。惟宇○○於電詢照會各該申請書上之申請人是否確實欲申
    辦動電話之過程中明知或可得而知該等由林金水、王保堂所交付之資料有虛偽、
    造假之情形，並且透過其上線壬○○之告知而得悉林金水、王保堂因冒名申辦電
    話而成為多家行動電話公司之黑名單導致斷線不能再以其等名義申辦行動電話門
    號之訊息，竟為貪圖林金水、王保堂所允諾之每門門號代送費用一百元之佣金，
    明知或可得而知該等由林金水、王保堂等人所交付之行動電話門號申辦資料係屬
    其等冒用他人名義填具相關年籍資料、聯絡電話、住址以及捺蓋手印之偽造之私
    文書，且該等申辦資料中所檢附之國民身分證資料以及全民健保卡資料乃經其等
    以不詳方式取得並影印偽造之證件資料，竟仍與林金水、王保堂基於共同行使偽
    造私文書以及以不實之資料向行動電話公司之門號承銷商申辦電話以詐取佣金及
    優惠手機之犯意聯絡，將如附表一、附表二、附表四所示之偽冒巳○○等人之身
    分資料填具之行動電話服務申請書、同意書、客戶委託授權書暨各該申請書所檢
    附之偽造之國民身分證、全民健保卡影本分別送由上線持向臺灣大哥大公司、酉
    ○○○公司及甲○○○公司申辦門號及（或）優惠手機，宇○○並於上線交付因
    申辦行動電話門號所得之門號晶片及（或）優惠手機後，再將該等物品轉交予林
    金水或王保堂，並自其中收取每門代送佣金一百元，足以生損害於臺灣大哥大公
    司、酉○○○公司、甲○○○公司以及各該遭冒名申請行動電話門號之巳○○等
    人關於用戶資料管理之正確性及身分資料使用之安全性。嗣經彰化縣警察局於九
    十年六月四日下午六時三十分許，在臺中市北屯區松安里十八鄰修齊巷一一八弄
    六十一號二樓查獲宇○○，並扣獲如起訴書附表所示之已申請取得門號並交付之
    「巳○○」等人行動電話申請書影本十七份、已申請取得門號但尚未交付之「戌
    ○○」等人行動電話申請書暨門號晶片共計二十四份、已製作尚未持以申辦行動
    電話門號之「天○○」等人行動電話申請書共計三十份、申請行動電話用戶名冊
    一本、申請行動電話用戶手寫資料一份等物品，始查悉上情。
二、案經彰化縣警察局移送臺灣臺中地方法院檢察署檢察官偵查起訴。
    理  由
一、訊據被告宇○○固不否認有於上揭時、地，收取真實姓名、年籍不詳之自稱「林
    金水」、「王保堂」之人所提供之行動電話申請資料，再送往其上線處（包括不
    知情之證人壬○○）以向臺灣大哥大公司、酉○○○公司、甲○○○公司辦理行
    動電話門號號碼之申請，惟矢口否認其知悉該等申辦資料係冒用他人名義偽造之
    文件，辯稱：如扣案證物一、二、三所示之行動電話申請書，均為真實姓名、年
    籍不詳之自稱「林金水」、「王保堂」之成年男子交予伊，伊僅負責代該「林金
    水」、「王保堂」送件以申辦門號業務，藉以從中抽取佣金；在送件之前伊會先
    打電話照會各申請名義人，以確認是否真有申辦手機之意願，避免將來發生遭人
    冒辦爭議時，伊必須賠錢給上線之情形發生；伊真的不知申請書國民身分證、全
    民健康保險卡影本及行動電話申請書係偽造的；伊只是透過證人壬○○之告知表
    示「林金水」、「王保堂」因為「浮漏」（音譯，即經電信公司查明係遭人冒辦
    之問題件之意）次數過多而遭多家電信公司列為黑名單而不能再代辦行動電話門
    號之申請，但是伊為了貪圖小利才一直幫「林金水」、「王保堂」送件云云。經
    查：
  (一)如扣案證物一、二所示之行動電話申請資料暨其上所附之國民身分證影本、全民
    健保卡均係各該申請名義人遭他人偽造冒名申辦者，業經被害人申○○、丙○○
    、宙○○、戌○○於警訊中指述在卷，復經證人辰○○（原名卯○○，八十七年
    一月二十二日改名叫辰○○）於審判中到庭結證明確；此外，如扣案證物一內所
    示之被害人巳○○、庚○○、癸○○、午○○、辛○○、乙○○、亥○○、丁○○未○○、宙○○、寅○○、丑○○戊○○、己○○、卯○○、地○○、子○○
    等人之申請資料中所附之國民身分證影本背面之住遷註記欄所示之地址與其等之
    真實戶籍地址均有所出入，有該等申請資料、法務部戶役政連結作業系統資料在
    卷可稽，而該等方式顯與一般變造證件時僅換貼身分證件上之相片之手法有異，
    堪信係「林金水」、「王保堂」等人於不詳時、地偽造之身分證件影本無訛；另
    如扣案證物四之申請行動電話用戶名冊中經本院依職權調查結果，有如附表四所
    示之被害人係遭冒名填具相關申請資料而辦理行動電話門號等情，亦有甲○○○
    公司南臺中營運處九十二年四月一日中信南業務字第三五一號函暨其檢附之行動
    電話業務（租用＼異動）申請書在卷可稽，堪信該等由被告宇○○坦承係由「林
    金水」、「王保堂」處所收取之申辦行動電話門號資料係經偽造之文書無疑。
  (二)被告宇○○雖辯稱伊不知道前開行動電話門號申請書係偽造之文件云云。惟查，
    被告宇○○於收取「林金水」、「王保堂」所送交之門號申請書後，均會再以電
    話照會、查詢申辦人之基本年籍、住址等資料，以免將來因「浮漏」而遭其上線
    罰錢一節，業據其供承在卷，核與證人壬○○於本院審理時到庭證述：被告宇○○曾因申辦資料遭查獲係屬冒辦而被罰錢等語尚屬相符，並有被告宇○○為確實
    進行照會而留存之各申請人之聯絡電話號碼及申辦門號數量之如扣案證物四所示
    之申請行動電話用戶名冊一份在卷可稽而堪信被告宇○○辯稱都有照會申請人資
    料等情，尚堪採信。而依據扣案證物一、證物二、證物三、證物四之相關申辦資
    料上所載明之聯絡電話中，至少有「00-00000000」、「00-00000000」、「
    00-00000000」等電話號碼重複出現多次以上，顯係他人用以避免遭電信業者查
    察所使用之人頭電話，被告宇○○既辯稱都有照會各申請人，則依一般常情觀之
    ，其於照會過程中，當不至於對該等重複之情形有所不知，則被告宇○○至少由
    該等客觀情事應可知悉前開申辦資料有虛假情事。況被告宇○○亦坦承因為證人
    壬○○曾告知伊關於「林金水」、「王保堂」因案件「浮漏」而遭多家通信公司
    列為申請黑名單，但為貪圖賺取每門代送金額一百元之利益，所以在知道事有蹊
    蹺之情形下仍鋌而走險地幫忙代送資料等語；另被告宇○○亦於本院審理時供稱
    ：「林金水」、「王保堂」有時候會交代要把一些資料剪掉銷毀，更可由此認定
    被告宇○○就該等文件乃經他人偽造之私文書一節有所認知。則由前開客觀情事
    應可推知被告宇○○對於其為「林金水」、「王保堂」代送之申辦資料係屬偽造
    私文書之資料一情，應屬知悉而有主觀上持以行使之犯意存在，所辯不知道該等
    文件是虛假的資料云云，顯屬事後卸責之詞而不足為採。
  (三)從而，本件事證明確，被告上揭犯行，洵堪認定，應依法論科。
二、查被告宇○○所持交上線申辦行動電話門號之申請書，其上已明確載明申請人之
    年籍、住所、聯絡方式以及所欲申請之費率方案等資料，且由該等制式文件所印
    製之內容可知該等文件即係用以向行動電話公司申辦行動電話門號之用，應屬私
    文書，公訴人認行動電話申請書雖係在紙上之文字，然依電信業者習慣及特約，
    足以為表示申請用戶欲向電信業者辦理申請行動電話門號之手續之一定用意之證
    明，應屬以文書論之準文書等語，即屬有所誤會。則核被告宇○○所為係犯刑法
    第二百十六條之行使刑法第二百一十條之偽造私文書罪、第二百十六條之行使刑
    法第二百十二條之偽造特種文書罪（國民身分證影本以及全民健保卡影本）以及
    刑法第三百三十九條第一項之詐欺取財罪（因其持偽造之行動電話申請書向臺灣
    大哥大公司、酉○○○公司、甲○○○公司行使，致該等公司陷於錯誤，誤認係
    遭冒名之被害人本人有意申請租用行動電話門號而予以核准並交付優惠手機及行
    動電話門號晶片，足以生損害於各被冒名人及電話公司對於客戶審核之正確性）
    ；其先後多次之行使偽造私文書及詐欺取財之犯行，均時間緊接，所犯罪名相同
    ，顯係基於概括之犯意為之，為連續犯，爰均依刑法第五十六條之規定以一罪論
    並加重其刑；又被告宇○○就前開所犯之罪間，乃具有方法、手段、目的、結果
    之牽連關係，應從一重之行使偽造私文書罪處斷。公訴人就被告宇○○所犯詐欺
    取財罪雖皆未起訴，於論罪部分亦未曾論及，惟本院認此部分與本案論罪科刑部
    分有牽連犯之裁判上一罪關係，亦為起訴效力之所及，本院應併予審裡，附此敘
    明。爰審酌被告宇○○為求能順利冒名申辦手機門號賺取利潤，竟未能抗拒金錢
    之誘惑而不顧他人所交付之文件顯然有偽造之情節，仍持續地為他人送件賺錢，
    其所獲利潤聚少成多，數量可觀，且被告宇○○於本院審理時說詞反覆，需經本
    院一再提示才能完整敘述犯行，顯然未能藉此獲取教訓，惟其所扮演之角色乃僅
    屬次要且具有承擔他人罪責可能之風險，力其於本院審理時已一再表示沒有在做
    這樣的犯行，尚見其仍有悔悟之心，本院爰綜合衡量前情而量處如主文所示之刑
    ，以資懲儆。
三、又查：
  (一)扣案之證物二中如附表二編號一至二十四所示之行動電話ＳＩＭ卡共二十四張（
    即起訴書附表（二）所示之物品），乃被告宇○○與「林金水」、「王保堂」之
    人共同行使偽造私文書、詐欺取財所得之物品，爰依刑法第三十八條第一項第三
    款之規定予以宣告沒收。
  (二)扣案如證物四、五所示之申請行動電話用戶名冊一份及申辦行動電話用戶資料手
    抄帳冊一本，乃被告宇○○坦承用來照會「林金水」、「王保堂」所送之行動電
    話申請資料是否確實所留存之資料，乃被告所有之供犯罪所用之物，爰依刑法第
    三十八條第一項第二款之規定予以宣告沒收。
  (三)扣案如證物三所示之已製作尚未申請之行動電話申請書三十份，業據被告宇○○
    坦承係自上線處收來準備送件申請行動電話所用，惟該等物品乃「林金水」、「
    王保堂」等人偽造之資料，尚非被告宇○○所有，本院就該部分則不為沒收之諭
    知。
  (四)扣案如證物一所示之行動電話申請書影本十七份，因該等文件具被告宇○○供稱
    乃預供將來有電信公司查詢是否遭人冒辦時，為便於追查所自行留存之資料，顯
    然並非供犯罪所用之物品，該部分一不予以宣告沒收。
四、公訴意旨雖以被告宇○○行使偽造私文書申辦行動電話門號約有三千支，惟本院
    依扣案資料查詢結果，僅有如附表一、附表二、附表四所示之部分查有資料可資
    參照，其餘有係公訴人並未指明尚有何扣案資料以外之門號係遭被告宇○○以前
    揭犯罪手法予以冒辦，有者則係依本院函查結果，因扣案證物四僅有申請人之姓
    名、申辦日期、申請時所留之聯絡電話及申請門號數量而無法查明是否該等人士
    有申請行動電話門號，致無法繼續追查是否有遭他人冒辦情事，則顯無相關積極
    事證足以認定被告宇○○此部分之犯行，惟公訴人認該部分與前述業經起訴並經
    認定係屬有罪部分有連續犯之裁判上一罪關係，爰就起訴書所指如附表一、附表
    二、附表四以外之門號之冒名申辦事實不另為無罪之諭知，在此敘明。
五、公訴意旨另略以：被告宇○○為求能順利取得人頭以申辦電信公司之行動電話門
    號牟利，竟與真實姓名、年籍不詳之「林金水」、「王保堂」之成年男子基於共
    同偽造行動電話申請書之概括犯意聯絡，由該「林金水」之人將偽造之「申○○
    」、「丙○○」、「宙○○」、「戌○○」之行動電話申請書交與宇○○，再由
    宇○○交給「王保堂」申請行動電話門號等語。依據公訴意旨之犯罪事實欄所載
    ，似認被告宇○○有與「林金水」、「王保堂」共同偽造「申○○」、「丙○○
    」、「宙○○」、「戌○○」等人（就究竟有何「等人」則並未敘明，亦未於偵
    查卷內查得任何偵訊之跡象，附此敘明）之行動電話申請書，惟於證據並所犯法
    條欄內則反覆論述被告宇○○應該知悉前開申辦手機之文件係偽造之準私文書（
    姑先不論其認該等行動電話申請書係準私文書是否妥適）而有行使偽造準私文書
    之犯行，並未論及被告宇○○有何參與偽造該等文件之犯行，顯見其就該部分被
    告宇○○有參與偽造私文書之犯行之論罪法條應屬誤植，附此敘明；況本院雖由
    被告宇○○所持有之如起訴書「附表」（一）之行動電話申請書中可看出有部分
    申請人之國民身分證住遷紀錄欄、出生年月日欄之資料有經人以劃割之方式予以
    裁下之情形，然而該等裁剪下之資料究竟係剪貼到何處去，於被告宇○○堅決否
    認有何裁剪文書之行為之情形下，實難逕由公訴人所概括提示而未指明詳情之「
    如附表」所示之物品而為認定；又被告宇○○所持有之如起訴書「附表」（三）
    之已製作尚未申請之行動電話申請書上雖有未填載完成之情形，然除該等消極未
    填載之事實與被告宇○○所供稱之「林金水」、「王保堂」交給其之資料均係填
    載完成一節有所衝突而可認定被告宇○○該等說詞有所瑕疵以外，並無其他相關
    積極事證足資認定被告宇○○有直接參與該「林金水」、「王保堂」偽造文書之
    犯行或與該等人士具有主觀犯意上之聯絡而僅分擔送件之行為而立於共同正犯之
    地位之情形，則本院實無從自公訴人起訴之範圍及所列舉之證據及相關論理法則
    推得被告宇○○有何與「林金水」、「王保堂」等人共同偽造行動電話申請書之
    犯行；此外，被告宇○○已坦承其會幫忙林金水、王保堂送件是為貪圖微薄之利
    潤（一個門號一百元），且依據本院依職權查證有關起訴書附表（四）之申請行
    動電話用戶名冊之申辦資料結果，其中僅甲○○○公司因部分如本判決附表四所
    示之申請名義人曾反應遭冒辦後，該公司清查結果，該等遭冒辦人之委託申請書
    均係由被告宇○○所填具而有跡可尋外，其餘均付諸闕如而無法查證等內容之函
    覆暨所檢附之相關申請資料在卷可稽（請參閱審卷所附該公司九十二年四月一日
    中信難業務字第三五一號函內容暨所附之相關申請資料），而被告宇○○亦供稱
    ：為了對其上線交代，避免因為「浮漏」（音譯）而遭罰錢，所以會在委託申請
    書上記名自己之姓名、聯絡方式以示負責等語，則若被告宇○○係參與偽造該等
    申請書及所附之身分證件資料之人，豈不藉此自曝行蹤？顯然被告宇○○所辯僅
    係為了蠅頭小利，即使知道「林金水」、「王保堂」等人所交付之行動電話申請
    書內容有所虛假，惟為了每門一百元的利潤，只好貪心地一直做下去等語，尚非
    全然不足採信。再者，依據被告宇○○所供述其每門只收取代送佣金一百元，另
    外的九百元或優惠手機則交由「林金水」、「王保堂」之人收執，如被告宇○○
    有參與該等偽造文書之犯行，其與「林金水」、「王保堂」間之拆帳方式即顯有
    不公平之情形存在，被告宇○○並非至愚之人，自無在參與偽造文書之犯行後，
    又幫忙送件並且頂下照會以及被處罰金之責任下，僅收取十分之一的微薄報酬之
    理，顯見被告宇○○所辯僅係單純幫忙送件等語，尚屬可採，因認被告宇○○並
    無何參與偽造行動電話申請書之犯行，公訴人應係誤植該部分之事實及論罪法條
    ，爰附此一併敘明。
據上論斷，應依刑事訴訟法第二百九十九條第一項前段，刑法第二十八條、第五十六
條、第二百十六條、第二百十條、第二百十二條、第三百三十九條第一項、第五十五
條，罰金罰鍰提高標準條例第一條前段，判決如主文。
中      華      民      國      九十二      年    九    月    二十五    日
                                 臺灣臺中地方法院刑事第十四庭
                                        法  官   林  學  晴
右正本證明與原本無異。
如不服本判決，應於送達後十日內向本院提出上訴狀（須附繕本），上訴於臺灣高等
法院臺中分院。
                                        書記官
中      華      民      國      九十二年    九    月     三十     日
附錄論罪科刑法條
中華民國刑法第二百一十六條
 (行使偽造變造或登載不實之文書罪)
行使第二百十條至第二百十五條之文書者，依偽造、變造文書或登載不實
事項或使登載不實事項之規定處斷。
中華民國刑法第二百一十條
 (偽造變造私文書罪)
偽造、變造私文書，足以生損害於公眾或他人者，處五年以下有期徒刑。
中華民國刑法第二百一十二條
 (偽造變造特種文書罪)
偽造、變造護照、旅券、免許證、特許證及關於品行、能力服務或其他相
類之證書、介紹書，足以生損害於公眾或他人者，處一年以下有期徒刑、
拘役或三百元以下罰金。


司法院資訊處製作；財團法人民間司法改革基金會備份。
